臺灣新竹地方法院民事裁定　　　　　　100年度監宣字第134號
聲　請　人　張靜蘭
相　對　人　陳慧梅
上列聲請人聲請監護宣告事件，本院裁定如下：
    主      文
宣告陳慧梅（民國○○年○月○日生，身分證統一編號：Ｚ00000
0000號）為受輔助宣告之人。
選定張靜蘭（民國○○○年○月○○○日生，身分證統一編號：
Ｚ000000000號）為受輔助宣告之人之輔助人。
聲請程序費用新臺幣壹仟元由受輔助宣告之人負擔。
    理    由
一、聲請意旨略以：聲請人張靜蘭為相對人陳慧梅之女，相對人
    因罹患老年失智，雖經屢為延醫診治均不見起色，致精神障
    礙（或其他心智缺陷），為意思表示、受意思表示或辨識其
    意思表示效果之能力顯有不足，爰依法聲請准予裁定相對人
    為受輔助宣告之人，並提出臺大醫院新竹分院診斷證明書1
    份及戶籍謄本2 份為證。
二、按對於因精神障礙或其他心智缺陷，致不能為意思表示或受
    意思表示，或不能辨識其意思表示之效果者，法院得因本人
    、配偶、四親等內之親屬、最近一年有同居事實之其他親屬
    、檢察官、主管機關或社會福利機構之聲請，為監護之宣告
    ；對於因精神障礙或其他心智缺陷，致其為意思表示或受意
    思表示，或辨識其意思表示效果之能力，顯有不足者，法院
    得因本人、配偶、四親等內之親屬、最近一年有同居事實之
    其他親屬、檢察官、主管機關或社會福利機構之聲請，為輔
    助之宣告，民法第14條第1 項、第15條之1 第1 項分別定有
    明文。又法院對於監護之聲請，認為未達民法第14條第1 項
    之程度，而有輔助宣告之原因者，得依聲請或依職權以裁定
    變更為輔助宣告，民事訴訟法第624 條之3 第1 項定有明文
    。
三、經查，聲請人為相對人之女，有聲請人提出之戶籍謄本1 份
    在卷可稽，堪認聲請人為相對人之四親等內之親屬，其自有
    權提出本件聲請。又相對人罹患無併發症之老年期癡呆症，
    此有臺大醫院新竹分院之診斷證明書1 份附卷可佐。經本院
    於100 年8 月17日會同鑑定人即國立臺灣大學醫學院附設醫
    院新竹分院鄭海擎醫師就相對人之現況鑑定，相對人就本院
    訊問回答如下：「（點呼相對人）是；（知否今日要作何事
    ？）檢查腦部；（【指聲請人、鑑定人、法官】他是誰？）
    我女兒、醫師、另外的醫師；（家裡有何人？）哥哥在香港
    ，1 個兒子、6 個女兒；（先生何在？）已去世；（知否現
    在在何地？年月日？）更生醫院，年月忘記了；（知道總統
    是誰？）馬英九；（學歷？工作？）私塾，沒工作，才讀3
    個月；（有財產戶頭？）沒有，也無戶頭；（你無工作，又
    無財產，如何生活？）我女兒養我；（女兒如何養你？）兒
    子寄錢給女兒，買東西給我吃；（有自己買東西？如何買？
    ）錢拿給他，他拿東西給我；（拿100 元買50元，找多少？
    ）50元；（1,000 元買350 元，找多少？）找650 元；（【
    提示100 元】這是什麼？）100 元；（【提示郵局金融卡】
    這是什麼？）卡片、金融卡；（【提示中華電信信用卡】這
    是什麼？）領錢的，剛剛也是；（有領過錢？如何領？）拿
    去櫃台領，要填我的名字；（身上有卡？）沒有；（知否大
    陸有房產？）有，但給我哥哥了；（是否可把大陸房產給我
    ，或給我去借錢？）我現在什麼都不知道；（不然把你的印
    鑑給我，去處理大陸房產？）我現在什麼都沒有【手抓口袋
    】．．．我沒有印章身分證；（我幫你刻印章，幫你辦，你
    給我授權？）【相對人問女兒怎麼辦】不知道；（【提示卷
    宗最上2 行】如何唸？）臺灣新竹地方法院民事聲請事件卷
    宗；（知否今日是要作監護宣告程序？）不知；（知否何謂
    監護宣告？）不知道；（【法官諭知監護宣告的意義】有何
    意見？）沒意見；（如果由他人幫你處理事務，是否同意？
    ）同意。」等情，有本院同日鑑定筆錄1 份在卷可佐，足見
    相對人於本院訊問時意識清楚，具現時感及日常生活之基本
    認知，惟對於複雜事務之思考、判斷及管理仍有不足。參酌
    鑑定人就相對人之鑑定結果認：綜合相對人過去生活史、疾
    病史、身體檢查，及精神狀態檢查之結果，其臨床診斷為失
    智症。根據家屬病史描述及鑑定時所見，相對人目前尚有相
    當為意思表示及受意思表示能力，但有明顯記憶力缺損，認
    知功能退化，定向感混亂，及計算能力出錯情形，可能因此
    干擾到其辨識意思表示效果之能力。其疾病所致能力缺損依
    目前醫學水準並無回復之可能性，故可考慮為輔助宣告，由
    輔助人協助處理部份己身事務等情，有國立臺灣大學醫學院
    附設醫院新竹分院100 年9 月27日台新分精字第1000006504
    號函暨所附精神鑑定報告書1 份在卷足憑，堪認相對人因心
    智缺陷，致其為意思表示、受意思表示及辨識其意思表示效
    果之能力，均顯有不足。又聲請人雖係為監護宣告之聲請，
    惟其已於本院訊問時當場聲請變更為輔助宣告，有本院100
    年8 月17日鑑定筆錄在卷可查，從而聲請人聲請對相對人為
    輔助宣告，經核並無不合，應予准許。
四、次按受輔助宣告之人，應置輔助人；法院為輔助之宣告時，
    應依職權就配偶、四親等內之親屬、最近一年有同居事實之
    其他親屬、主管機關、社會福利機構或其他適當之人選定一
    人或數人為輔助人；法院選定輔助人時，應依受輔助宣告之
    人之最佳利益，優先考量受輔助宣告之人之意見，審酌一切
    情狀，並注意下列事項：（一）受輔助宣告之人之身心狀態
    與生活及財產狀況。（二）受輔助宣告之人與其配偶、子女
    或其他共同生活之人間之情感狀況。（三）輔助人之職業、
    經歷、意見及其與受輔助宣告之人之利害關係。（四）法人
    為輔助人時，其事業之種類與內容，法人及其代表人與受輔
    助宣告之人之利害關係，民法第1113條之1 第1 項及同條第
    2 項准用第1111條、第1111條之1 分別定有明文。查聲請人
    為相對人之女，有上開戶籍謄本在卷可稽。又聲請人表示願
    意擔任相對人之輔助人，有本院100 年8 月17日鑑定筆錄為
    憑，本院參酌上情，認由聲請人任輔助人，最能符合相對人
    之最佳利益，爰選定聲請人為相對人之輔助人。
五、依民法第1113條之1 第2 項準用同法第1111條規定，法院為
    輔助之宣告時，應依職權同時指定會同開具財產清冊之人。
    另輔助宣告之裁定，應同時選定輔助人及指定會同開具財產
    清冊之人，並附理由，民事訴訟法第624 條之1 第3 項準用
    同法第604 條第1 項亦有規定。惟受輔助宣告之人並不因輔
    助宣告而喪失行為能力，僅於其為民法第15條之2 列舉之法
    律行為時，應經輔助人同意，且參酌民法第1113條之1 第2
    項規定，亦未準用同法第1099條、第1099條之1 、第1101及
    第1103條第1 項之規定，顯見受輔助宣告之人之財產，不由
    輔助人管理，自毋庸宥於準用之規定而指定會同開具財產清
    冊之人。本件相對人經本院為輔助之宣告，就輔助宣告之設
    置目的、輔助人之性質及職務範圍綜觀，本件並無指定會同
    開具財產清冊之人必要，附此敘明。
六、爰依民事訴訟法第608 條第1 項、第624 條之1 第3 項，裁
    定如主文。
中    華    民    國    100     年    10    月   3   日
                    家事法庭法  官  林昌義
以上正本證明與原本無異。
如不服本裁定關於選定輔助人部分，應於送達後10日內向本院提
出抗告狀，並繳納抗告費新臺幣1,000 元；其餘關於宣告輔助之
部分，不得抗告。
中    華    民    國    100     年    10    月   3   日
                            書記官  張永榮